臺灣高等法院刑事判決
110年度上更一字第71號
上  訴  人  
即  被  告  李訓智


選任辯護人  李聖鐸律師
上列上訴人即被告因毒品危害防制條例案件，不服臺灣臺北地方
法院108年度訴字第445號，中華民國108年12月17日第一審判決(
起訴案號：臺灣臺北地方檢察署108年度偵字第5704號)，提起上
訴，判決後，經最高法院發回更審，本院判決如下：
    主  文
上訴駁回。
    事  實
一、陳烊驣前因違反毒品危害防制條例案件，於民國105年11月
　　11日經警查獲(嗣經檢察官予以緩起訴處分確定)。陳烊驣於
    該案中，向警供述毒品來源為李訓智(就李訓智前曾販賣第
    二級毒品甲基安非他命予陳烊驣部分，業經本院106年度上
    訴字第3230號判決確定)。陳烊驣為求在自己涉犯之施用第
    二級毒品案件中獲得減、免刑之機會，而主動表示希望能與
    警方配合緝獲其所施用毒品之來源，遂透過LINE通訊軟體聯
    繫李訓智，並於同年月12日16時54分許與李訓智達成買賣甲
    基安非他命之合意，並相約於同日稍晚在臺北市萬華區興義
    街(起訴書誤載為「興義路」，應予更正)6號前交易。
二、李訓智明知甲基安非他命為毒品危害防制條例第2條第2項第
    2款所規定之第二級毒品，不得持有及販賣，於接獲陳烊驣
    前開聯繫後，兩人於上開通訊軟體達成以雙方所認知之價金
     交易1公克(包)甲基安非他命之合意後，李訓智竟基於販賣
    第二級毒品以營利之犯意，於105年11月12日19時10分許，
    依約攜帶如附表所示之甲基安非他命1袋，前往上址欲與陳
    烊驣進行交易，而於李訓智與陳烊驣交易之際，為警當場查
    獲，致該次毒品交易未能得逞，並經警自李訓智身上扣得上
    開甲基安非他命2包（其中驗餘淨重0.9308公克之1包為李訓
    智欲販賣予陳烊驣之該包甲基安非他命，另1包與本案無關
    ）。
三、案經新北市政府警察局永和分局報告臺灣臺北地方檢察署檢
    察官偵查起訴。
    理  由
壹、證據能力
一、上訴人即被告李訓智(下稱被告)及其辯護人在原審主張警方
    有陷害教唆之情，故卷內所有供述、非供述證據均因此無證
    據能力（見原審108年度訴字第445號卷，下稱本案原審卷，
    第126頁）。惟本件員警所為逮捕，屬誘捕偵查而非陷害教
    唆(為免重複論述，詳後述)，因誘捕偵查屬偵查犯罪技巧之
    範疇，並未違反憲法對於基本人權之保障，且於公共利益之
    維護有其必要性，故依此所得之證據，則有證據能力，自得
    採為法院論罪科刑之依據(最高法院107年度台上字第987號
    判決意旨參照)。是被告及辯護人前開主張，並不足採。
二、按刑事訴訟法第159條之5立法意旨，在於確認當事人對於傳
    聞證據有處分權，得放棄反對詰問權，同意或擬制同意傳聞
    證據可作為證據，屬於證據傳聞性之解除行為，如法院認為
    適當，不論該傳聞證據是否具備刑事訴訟法第159條之1至第
    159條之4所定情形，均容許作為證據，不以未具備刑事訴訟
    法第159條之1至第159條之4所定情形為前提。此揆諸「若當
    事人於審判程序表明同意該等傳聞證據可作為證據，基於證
    據資料愈豐富，愈有助於真實發見之理念，此時，法院自可
    承認該傳聞證據之證據能力」立法意旨，係採擴大適用之立
    場。蓋不論是否第159條之1至第159條之4所定情形，抑當事
    人之同意，均係傳聞之例外，俱得為證據，僅因我國尚非採
    徹底之當事人進行主義，故而附加「適當性」之限制而已，
    可知其適用並不以「不符前四條之規定」為要件。又法院於
    何種情況，得認為適當，應審酌該傳聞證據作成時之情況，
    如該傳聞證據之證明力明顯過低或係違法取得，即得認為欠
    缺適當性；惟是否適當之判斷，係以當事人同意或視為同意
    為前提，即當事人已無爭議，故法院除於審理過程中察覺該
    傳聞證據之作成欠缺適當性外，毋庸特別調查，而僅就書面
    記載之方式及其外觀審查，認為適當即可(最高法院97年度
    台上字第563號判決參照)。經查，本判決下列所引用之被告
    以外之人於審判外之陳述(如證人陳烊驣於警詢及偵訊之陳
    述)，業經原審及本院於準備程序及審理中均依法定程序調
    查，檢察官、被告及辯護人於本院言詞辯論終結前均未聲明
    異議，至於辯護人於本院審判程序時稱「證據能力沒有意見
    ，相關證據(指供述證據)在臺灣臺北地方法院106年度訴字
    第297號已為法律上評價」等語(見本院更一卷第136至137頁
    )，係辯護人為被告主張本件犯行應受免訴判決，既非關證
    據能力，則詳後述；本院審酌上開證據資料製作時之情況，
    尚無違法不當及證明力明顯過低之瑕疵，認為以之作為證據
    應屬適當，爰依刑事訴訟法第159條之5規定，認前揭證據資
    料均有證據能力。
三、本判決下列所引用卷內之文書證據、證物之證據能力部分，
    並無證據證明係公務員違背法定程序所取得，且檢察官、被
    告及辯護人於本院亦均未主張排除下列文書證據、證物之證
    據能力，且迄本院言詞辯論終結前均未表示異議，本院審酌
    前揭文書證據、證物並無顯不可信之情況與不得作為證據之
    情形，依刑事訴訟法第158條之4反面解釋及第159條之4之規
    定，應認均有證據能力。至於辯護人於本院準備程序時稱：
    本件檢察官起訴證據清單編號4所示，即交通部民用航空局
    醫務中心航藥航字第0000000號毒品鑑定書之報告檢體，與
    該檢察署105年度偵字第24927號所載之報告檢體相同，而前
    案已就被告持用系爭毒品之事實為施用毒品所吸收，確定在
    案，故後案即本案起訴事實，應為免訴判決(見本院更一卷
    第69頁)，亦係辯護人為被告主張本件犯行應受免訴判決，
    並未關於上開非供述證據，有不得作為證據之情形，詳後述
    ，併予指明。
貳、實體部分
一、認定事實之證據及理由：
(一)被告於原審及本院審理時對其與陳烊驣於105年11月12日16
    時54分許，雙方以LINE通訊軟體聯繫，達成買賣甲基安非他
    命之合意，並相約於臺北市○○區○○街0號前為交易；及其於1
    05年11月12日19時10分許，依約持甲基安非他命1包前往上
    址欲以2,500元之價格，販售該包甲基安非他命予陳烊驣時
    ，而為警當場查獲，並扣得被告欲交付予陳烊驣如附表所示
    之甲基安非他命1包(另外1包與本案無關，以下略述)等情均
    供承不諱（見本案原審卷第126、199頁，本院更一卷第75至
    76、142至143頁）；且證人陳烊驣於原審審理時證稱：我與
    被告買的毒品「ICE」是甲基安非他命，卷內的LINE對話紀
    錄，是我與被告買甲基安非他命的紀錄。105年11月12日我
    跟被告買毒品是因我在11日晚上為警查獲，警方有告訴我供
    出上手的法律規定，我為自己減刑考量，所以從偵查庭出來
    後，我跟警員說我可以用LINE連繫被告，之後我回到家，用
    LINE連繫被告，警方沒在我的旁邊，警方沒教我怎麼約被告
    ，是我依照平常跟被告講話的意思來對話。一包「ICE」的
    價格不一定，之前我已問過被告大概價格多少，他告訴我之
    後，我有去領錢，但我現在忘記價格多少。我與被告約好後
    ，我有告訴警員，警員請我先過去警察局，然後再一起去現
    場。到現場後我先去ATM領錢，我手上拿著現金，被告手上
    拿著毒品，我記得我先拿現金給被告，然後被告把毒品「IC
    E」交給我，警察就出來等情(見本案原審卷第207至214頁)
    。而證人陳烊驣於偵查中亦證稱「(問：11月12日與李訓智
    見面時，情形為何？)當時我和李訓智正在一手交錢、一手
    交安非他命，我手上剛拿到安非他命時，警方就衝出來查獲
    李訓智，並將我手上剛拿到的安非他命扣回去作為李訓智案
    件的證物」等語(見偵字第24927號卷第51頁)。另證人即當
    時到場查緝被告之警員賴柏翰，在原審審理時結證稱是陳烊
    驣被查到施用毒品，有告訴他向上溯源可以減刑，如果你要
    減刑，務必要幫我們查出被告真實姓名，陳烊驣說他有上游
    ，他想要減刑，所以才會配合我們警察去查獲上游，告訴陳
    烊驣供出上游減刑是例示性的，在問陳烊驣第1份筆錄時，
    陳烊驣已提供與上游的LINE紀錄，我們告訴他回去想一想是
    否要配合警方，當時警方無法知道上游的年籍資料，所以無
    從查緝，我們只有告訴陳烊驣，如果與被告還有聯絡方式，
    自己看有沒有辦法找到被告，陳烊驣與被告約定的交易地點
    ，不是我們決定的。陳烊驣與被告連絡好才通知警方。在現
    場我們看到陳烊驣與陌生男子有對話，我們合理懷疑該陌生
    男子是陳烊驣的上手，所以盤查該男子等情明確(見本案原
    審卷第201至207頁)，並有被告與陳烊驣於105年11月12日LI
    NE對話紀錄、新北市政府警察局永和分局自願受搜索同意書
    、搜索扣押筆錄、扣押物品目錄表、查獲照片、交通部民用
    航空局航空醫務中心106年1月10日航藥鑑字第0000000號毒
    品鑑定書在卷可稽(見偵字第24927號卷第10至13頁、第26頁
    、第34至36頁、第38頁、第61頁正反面)，及如附表所示之
    物扣案可佐，此情已足認定。
(二)被告於本院審理時為認罪陳述(見本院更一卷第142至143頁)
    ，辯護人在原審為被告辯護稱：被告本無販賣毒品之意思，
    本案係遭員警陷害教唆，方才與陳烊驣相約欲進行前開毒品
    交易。另於原審及本院審理時均以本案已為前案判決(原審1
    06年度訴字第297號，本院更一卷第74、79、144頁)之既判
    力所及，應為免訴之判決等語，於本院審理時更明確指稱本
    件犯行係為前案原審施用毒品部分之判決確定力效力所及(
    見本院更一卷第74、79頁)。
二、查辯護人所稱之前案內容如下：
(一)被告意圖營利，基於販賣第二級毒品甲基安非他命之犯意，
    於105年7月18日20時34分後之同日某時，以2000元之價格，
    販賣1小包(約1公克)甲基安非他命予陳烊驣1次，於105年11
    月9日20時32分後之同日某時，以2500元之價格，販賣1小包
    (約1公克)甲基安非他命予陳烊驣1次，並於105年11月10日
    晚間8時許，施用第二級毒品甲基安非他命等情，前經臺灣
    臺北地方檢察署檢察官於106年5月15日以105年度偵字第249
    27號、106年度毒偵字第270號提起公訴，嗣經原審法院於10
    6年10月26日以106年度訴字第297號，本院於107年3月21日
    以106年度上訴字第3230號判決，關於施用第二級毒品罪，
    經原審法院判處有期徒刑3月(得易科罰金)，檢察官及被告
    均未上訴，於原審判決後上訴期間屆滿時即確定，販賣第二
    級毒品罪，經本院前開判決各判處有期徒刑2年，定應執行
    刑有期徒刑2年10月，於本院判決後上訴期間屆滿時確定(下
    稱前案)。
(二)前案關於被告被扣押之毒品(另有行動電話及施用毒品器具
    等扣案，與本案辯護意旨無關，略述)，如下：
１、被告於本案上開事實欄二所示之交易現場，為警查扣毒品甲
    基安非他命2包，其中1包(即編號1之毒品，白色透明結晶，
    驗餘淨重0.9308公克)是從買家陳烊驣手中查扣(如前述)，
    另1包(編號2之毒品，淡黃色結晶，毛重0.67公克，驗餘淨
    重0.4418公克)是從被告身上查扣，又在被告同意搜索之下
    ，被告帶同警員前往住處查扣甲基安非他命1包(即編號3之
    毒品，混有黃色結晶之白色透明結晶，毛重1.30公克，驗餘
    淨重0.9358公克)，而被告於警詢時稱上開編號1之毒品係要
    賣給陳烊驣的，另編號2及3之毒品是自己要施用的等情(見
    偵字第24927號卷第3頁反面至第4頁)，並有被告自願搜索同
    意書、搜索扣押筆錄、扣押物品目錄表及收據等在卷可查(
    見偵字第24927號卷第10至19頁)，並有交通部民用航空局航
    空醫務中心106年1月10日航藥鑑字第0000000號毒品鑑定書
    在卷可佐(見偵字第24927號卷第60至61頁反面)。
２、關於編號1之毒品為本件被告販賣予陳烊驣所用之物，編號2
    、3之毒品(即前案原審法院前開判決，附表三編號1、2之物
    ，因屬施用毒品所用之物，業經宣告沒收銷燬)，編號1之毒
    品，於前案原審法院及本院前開判決，均未諭知沒收銷燬，
    此有原審106年度訴字第297號(下稱前案原審判決)、本院10
    6年度上訴字第3230號判決（下稱前案本院判決)及檢察官10
    5年度偵字第24927號、106年度毒偵字第270號起訴書在卷可
    查（分見本案原審卷第67至76頁之被證1，本院上訴卷第89
    至92頁，最高法院卷第59至65頁之上證6，本院更一卷第123
    至130頁) ，並有前案之原審及本院上訴卷宗在案可稽。
(三)本件經警查扣之編號1之毒品甲基安非他命，並非前案施用
    毒品罪部分確定判決既判力所及，本案應為實體判決：
１、辯護意旨略以：前案原審(106年度訴字第297號)判決於事實
    欄「二」部分已敘明：被告於105年11月12日晚間7時10分許
    為警盤查，自其身上扣得甲基安非他命2包，並於同日晚間7
    時50分許，在其居處查獲甲基安非他命1包；另參以該判決
    論罪科刑「㈠」就被告施用第二級毒品部分，認其施用毒品
    之高度行為吸收持有之低度行為。可見上開自被告身上扣得
    甲基安非他命2包之持有行為，實已為被告於該案中施用行
    為所吸收，而為起訴及判決效力所及，是本件對於被告身上
    扣得之甲基安非他命再行訴究，已屬重複起訴，應予免訴判
    決等語（見本案原審卷第223至224頁)。
２、查被告前因販賣及施用第二級毒品案件，經前案原審及本院
    判決有罪均已確定，其中施用毒品部分係於前案原審判決後
    確定，而前案原審判決之理由中，沒收「㈢」部分記載：「
    扣案如附表四編號1所示含甲基安非他命成分之白色透明結
    晶1包(即編號1之毒品)，為被告105年11月12日晚間7時10分
    許，於臺北市○○區○○街0號前，欲販賣予證人陳烊驣之物（
    此部分未據檢察官起訴），業據被告自承不諱，核與證人陳
    烊驣所述相符，是附表四編號1所示含甲基安非他命成分之
    白色透明結晶1包，核與本案【即前案】被告所犯2次販賣第
    二級毒品犯無關，爰不予以沒收。至被告上開所為及如附表
    四編號1所示之扣案物，是否涉有販賣第二級毒品未遂或持
    有毒品等其他犯行部分，宜由檢察官另為適法之處理，併此
    敘明。」等旨（而前案本院(106年度上訴字第3230號)判決
    理由中沒收部分，亦載有「其餘扣案物品不予沒收」之「⑶
    」亦為相同之說明，同可參酌）。是以，前案就105年11月1
    2日在被告身上查獲之甲基安非他命2包(即編號1、2之毒品)
    之持有目的及客觀行為態樣，已詳加區分，其中被告欲販賣
    予陳烊驣之物（即編號1之毒品，為本案扣案之甲基安非他
    命1包），不在前案檢察官起訴之範圍，而應由檢察官就此
    部分另為適法之處理，自非前案判決既判力所及。
３、再辯護意旨另以前案原審判決理由中，記載「被告就如事實
    欄一(二)行為前後因施用而持有毒品之低度行為，亦為其施
    用毒品之高度行為所吸收，不另論罪。」等語(見本院更一
    卷第124頁之判決)，然依該判決全意旨觀察，該段文字係指
    扣案編號2、3之毒品而言(詳前述)，另參酌被告於偵查中關
    於編號1之毒品，於105年12月16日檢察官偵訊時供稱「(問
    ：你11月12日在興義街6號統一超商門口和陳烊驣見面時，
    你身上的安非他命怎麼來的？)我當天5點多(對照前後文，
    應指下午5點多)去西門町拿回來的，我用2500元拿回來的。
    (問：為何在LINE對話紀錄中，陳烊驣發訊息給你說『今天7
    點過去可以嗎』、『一包ICE』，你就回答『恩』，陳烊驣說『好
    喔，那我快到跟你說』，你又回答『恩』。你當時怎麼知道你
    有安非他命可以給他？）因為那時候有認識的人，我回陳烊
    驣LINE時我剛在西門町我朋友那邊，他(指陳烊驣)問我時，
    我就當場跟我朋友用錢買。(問：在你家中扣到的安非他命
    你是何時取得？)是我之前自己買的，大概被查獲前1個月內
    買的。(問：被查獲時，你身上有兩包安非他命，是哪一包
    要給陳烊驣？)是1.25克那包【指編號1之毒品，重量為毛重
    】，0.67克那包【指編號2之毒品，重量為毛重】是我自己
    的。」等語(見偵字第24927號卷第56頁反面至57頁)，可見
    扣案編號2、3之毒品，係被告為供自己施用而持有。至於編
    號1之毒品，則是與陳烊驣達成買賣1包(約1公克)甲基安非
    他命合意時，當下向同在該址即西門町之朋友以價購入而取
    得，欲持以交付陳烊驣，俾完成毒品交易之目的而持有，職
    是，可見被告與陳烊驣接洽買賣毒品細節並達成合意時，被
    告已著手販賣第二級毒品甲基安非他命之行為，復為販賣之
    目的而購入編號1之毒品而持有，此時其行為，同時合致販
    賣第二級毒品未遂罪、意圖販賣而持有第二級毒品罪，構成
    法規競合之情形，依司法審判實務之通見，應論以販賣第二
    級毒品未遂罪。是辯護意旨稱被告持有編號1之毒品，應為
    被告已判決確定之施用毒品之持有行為所吸收等語，顯有誤
    會而不足取。
４、綜上各節，可見辯護人所辯本件檢察官對於被告身上所扣得
    之毒品(指編號1之毒品)係重複起訴、重複判決，且 前案已
    經判決確定，故本案應為免訴云云，顯有誤會，並不足採。
(四)本件員警所為屬誘捕偵查而非陷害教唆：
１、「陷害教唆」與「誘捕偵查」之區別（最高法院107年度台上
    字第987號判決意旨參照）：
⑴、所謂陷害教唆，係指行為人原無犯罪的意思，純因具有司法
    警察權者的設計誘陷，以唆使其萌生犯意，待其形式上符合
    著手於犯罪行為的實行時，再予逮捕者而言。此種「陷害教
    唆」，因行為人原無犯罪的意思，具有司法警察權者復伺機
    逮捕，係以不正當手段入人於罪，尚難遽認被陷害教唆者成
    立犯罪。
⑵、至於刑事偵查技術上所謂的「釣魚」者，則指對於原已犯罪
    或具有犯罪故意的人，司法警察於獲悉後為取得證據，以設
    計引誘的方式，佯與之為對合行為，使其暴露犯罪事證，待
    其著手於犯罪行為的實行時，予以逮捕、偵辦者而言。此種
    「釣魚」，因屬偵查犯罪技巧的範疇，並未違反憲法對於基
    本人權的保障，且於公共利益的維護有其必要性，故所蒐集
    的證據資料，自可具有證據能力；從而，因犯罪行為人主觀
    上原即有犯罪的意思，倘客觀上又已著手於犯罪行為之實行
    時，自得成立未遂犯，要與「陷害教唆」情形迥然有別，不
    容相混、狡展。
２、證人即承辦員警賴柏翰於原審審理時證稱：本件是先查獲陳
    烊驣施用及持有毒品，警詢筆錄的格式都會有關於毒品危害
    防制條例減刑規定的問題，所以我有跟陳烊驣說如果想要獲
    得減刑的機會，看有沒有辦法把你的毒品上游找出來，當時
    警方還無法掌握陳烊驣毒品來源的真實身分。後來是陳烊驣
    自己主動聯絡被告，並把跟被告約定的地點告知警方，警方
    才到現場佈署等語（見本案原審卷第201至207頁、第214頁
    ）。
３、證人陳烊驣於原審審理時證稱：我在105年11月11日經警方查
    獲後，警察有跟我提到提供上游資料會有減刑的機會，考量
    自己的相關權益，當天從地檢署離開後，我就主動打電話給
    警察表示會盡量約毒品上游見面，之後再透過LINE與被告聯
    繫毒品交易事宜。我和被告傳LINE的時候警察並不在旁邊，
    等到跟被告約好見面的時間、地點之後，我才再跟警方聯絡
    ，並先到警局與警察會合再一同前往交易地點等語（見本案
    原審卷第207至214頁）。
４、是依上開證人賴柏翰、陳烊驣所述，復對照卷附被告與陳烊
    驣在105年11月12日之LINE對話紀錄，陳烊驣向被告表示「
    今天7點過去可以嗎？」、「一包Ice 」，被告則回覆以「
    嗯」，後陳烊驣向被告詢問「可以約7-11嗎？我要領錢給你
    ！」，被告亦回稱「OK」(見偵字第24927卷第26頁），可知
    本件陳烊驣經警查獲後，係自己為了獲得毒品危害防制條例
    減刑、免刑之機會，方主動聯繫毒品上游(即被告)，以供警
    方查獲被告販賣毒品之犯行，被告原已具有販賣甲基安非他
    命之犯意，並無偵查機關以設計陷害之方式，促使本無犯罪
    故意之被告萌生犯意，再予逮捕之情。況且，被告在105 年
    11月12日前即有2次販賣甲基安非他命予陳烊驣之前例，且
    最近一次交易成功之時間為105年11月9日，被告亦自承每包
    可賺200元（見偵字第24927號卷第57頁），是其本即有販毒
    予陳烊驣之意，顯非出於具有司法警察權者之設計誘陷，以
    唆使其萌生犯意，待其形式上符合著手於犯罪行為之實行再
    予以逮捕。從而，偵查機關之行為僅屬誘捕偵查而非陷害教
    唆，此情已足認定。被告及辯護意旨於原審為前開辯解，實
    不足採。
三、被告於本案確實具有販賣甲基安非他命之營利意圖：
(一)按販賣毒品係違法行為，非可公然為之，而毒品本無一定之
    公定價格，是其各次買賣之價格，當亦各有差異，而或隨供
    需雙方之資力、關係之深淺、需求之數量、貨源之充裕與否
    、販賣者對於資金之需求程度，以及政府查緝之態度，進而
    為各種不同之風險評估，而為機動性之調整，是其價格標準
    ，自非一成不變，且販賣者從各種「價差」或「量差」或「
    純度」謀取利潤方式，亦有差異，然其所圖利益之非法販賣
    行為目的，則屬相同，並無二致。因之，販賣利得，除經被
    告坦承，或其價量至臻明確，確實難以究其原委。然依一般
    民眾普遍認知之毒品非法交易，向為政府查禁森嚴且重罰不
    寬貸，衡諸常情，倘非有利可圖，絕無甘冒重罰風險之理。
    從而，舉凡其有償交易，除足反證其確另基於某種非圖利本
    意之關係外，尚難因無法查悉其買進、賣出之差價，而諉無
    營利之意思，或阻卻販賣犯行之追訴。又販賣毒品者，其主
    觀上有營利之意圖，客觀上有販賣之行為即足構成，至於實
    際上是否已經獲利則非所問。
(二)本件被告就其在前揭時、地，欲與陳烊驣進行甲基安非他命
    之交易，有收取價差、有交付毒品等情均予承認（見本案原
    審卷第126頁），況以被告與陳烊驣僅係透過交友軟體認識
    之一般朋友(見本案原審卷第207頁)，以其等並非至親，亦
    無特殊情誼，衡諸常情，倘非有利可圖，實無甘冒被查緝科
    以重刑之風險，而提供毒品予該等人之理，益徵被告就本案
    販賣毒品行為具有營利之意圖至明。
(三)被告所為成立販賣第二級毒品未遂罪：以被告與陳烊驣前已
    有交易毒品之前例，而於本案中本即有販毒予陳烊驣營利之
    意，業如前述，客觀上又已著手實行販賣第二級毒品之行為
    ，然在尚未交付毒品及收取買賣價金前，即為警查獲，業據
    證人陳烊驣前開於本院審理時證述明確，尚未達到既遂之結
    果，自應成立販賣第二級毒品未遂罪。是本案之交易情節，
    顯與最高法院刑事大法庭109年度台上大字第4861號裁定，
    認「行為人意圖營利而購入毒品，在尚未尋找買主前，即為
    警查獲，應論以意圖販賣而持有毒品罪。」之基礎事實不符
    ，併此敘明。
四、綜上所述，本件事證明確，被告犯行已堪認定，其所辯並不
    足採，應予依法論科。
五、法律適用說明：
(一)新舊法比較說明
　　按行為後法律有變更者，適用行為時之法律。但行為後之法
    律有利於行為人者，適用最有利於行為人之法律，刑法第2
    條第1項定有明文。查被告本件犯行後，毒品危害防制條例
    第4條第2項、第17條第2項，於109年1月15日修正公布施行
    ，並自同年7月15日起生效，修正前規定為：「製造、運輸
    、販賣第二級毒品者，處無期徒刑或7年以上有期徒刑，得
    併科新臺幣1,000萬元以下罰金」、「犯第4條至第8條之罪
    於偵查及審判中均自白者，減輕其刑」；修正後規定為：「
    製造、運輸、販賣第二級毒品者，處無期徒刑或10年以上有
    期徒刑，得併科新臺幣1,500萬元以下罰金」、「犯第4條至
    第8條之罪於偵查及歷次審判中均自白者，減輕其刑」，經
    比較結果，修正後之規定將有期徒刑及罰金刑之刑度均提高
    ，並限縮第17條第2項減輕其刑規定之範圍為「偵查及歷次
    審判中均自白」。是經整體比較修正前、後法結果，以修正
    前毒品危害防制條例第4條第2項、第17條第2項規定較有利
    於被告，是依刑法第2條第1項前段之規定，就想像競合從被
    告販賣第二級毒品未遂罪論處部分，自應適用行為時即修正
    前毒品危害防制條例第4條第2項、第17條第2項規定，原判
    決未及為新舊法比較適用，惟無礙判決結果，由本院予以補
    充敘明即可。
(二)按甲基安非他命係毒品危害防制條例第2條第2項第2款所列
    管之第二級毒品。而被告本件犯行，已與買家達成買賣合意
    並著手購入毒品，持以等候交付予買家，顯已著手於販賣上
    開毒品之構成要件行為，惟因買家無購買之真意，縱使已經
    交付陳烊驣，然為警查扣而未遂，其本件犯行止於未遂。是
    核被告所為，係犯毒品危害防制條例第4條第6項、第2項之
    販賣第二級毒品未遂罪。被告販賣前持有第二級毒品之低度
    行為，應為其販賣未遂之高度行為所吸收，不另論罪。
(三)累犯加重：
　　被告前因施用第二級毒品案件，經臺灣新竹地方法院以104 
    年度竹北簡字第273號判決，判處有期徒刑2月確定，於105 
    年1月26日易科罰金執行完畢，有本院被告前案紀錄表在卷
    可稽，其於5年以內故意再犯有期徒刑以上之罪，為累犯。
    經依司法院釋字第775號解釋意旨裁量，基於累犯者有其特
    別惡性及對刑罰反應力薄弱，復審酌被告前尚有其他因刑事
    犯罪受刑罰執行之紀錄，仍不知悔悟，顯見其守法意識薄弱
    、自我約束能力不佳，並考量其犯罪之動機、目的、手段、
    犯罪時所受之剌激及犯罪所生之損害，有加重其刑以收警惕
    之效之必要，本案情節又無罪刑不相當或有違反比例原則之
    情形，是除就法定本刑為無期徒刑部分，依法不得加重外，
    應依刑法第47條第1項規定加重其刑。
(四)被告已著手販賣第二級毒品行為之實行，惟尚未賣出即遭查
    獲，其犯罪尚屬未遂，爰依刑法第25條第2項規定，按既遂
    犯之刑度減輕其刑。
(五)毒品危害防制條例第17條第2項減刑規定之適用：
    按毒品危害防制條例第17條第2項規定：「犯第4條至第8條
    之罪於偵查及審理中均自白者，減輕其刑」，係指偵查及審
    判中均有自白犯罪而言，故僅須被告於偵、審中均曾經自白
    ，即得認有該條之適用，不以始終承認犯罪為必要。此所謂
    「自白」，係以客觀上被告自白之事實為斷，至主觀上自白
    之動機為何，無庸論矣。故不論該被告之自白，係出於自動
    或被動、簡單或詳細、一次或多次，並其自白後有無翻異，
    苟其於偵查及審判中均曾有自白，即應依法減輕其刑（最高
    法院104年度台上字第2827號判決意旨參照）。經查，被告
    曾於警詢及原審準備程序、及本院更一審理時，就其所涉販
    賣毒品未遂之犯行自白不諱(見偵字第24927卷第4頁，本案
    原審卷第46頁，本院更一卷第142至143頁），應依毒品危害
    防制條例第17條第2項之規定，減輕其刑。
(六)被告前述累犯加重、未遂犯減輕、毒品危害防制條例第17條
    第2項減輕等加重及減輕事由，應依法先加後遞減之。
六、上訴評價
　　原審認被告有其事實欄所載之犯罪，事證明確予以論處，並
　　以行為人之責任為基礎，審酌被告應深知毒品戕害國民身心
    健康及社會秩序甚鉅，竟不思循正當途徑賺取生活所需，為
    謀一己私利，基於營利之目的販賣甲基安非他命予他人，所
    為非但漠視法令禁制，且一經染毒極易成癮，對於社會治安
    影響非淺，實屬不該；兼衡其如事實欄所載之犯罪動機、目
    的及手段、販賣毒品之對象僅為單一、本件犯行次數為1次
    未遂、毒品數量非鉅與犯罪所生之危害，併參酌其素行、年
    齡、犯後態度及其智識程度(高職畢業)、家庭經濟狀況(未
    婚、經濟狀況勉持)等一切情狀，量處有期徒刑2年，經核其
    認事用法俱無違誤，量刑亦稱妥適。被告上訴本院指摘本件
    犯行，為前案確定判決效力所及，應為免訴判決云云，為不
    可採，已如前述，是被告上訴無理由，應予駁回。 
參、沒收部分
一、扣案如附表所示之物，經送具有專門鑑定毒品成分能力之鑑
    定單位鑑定，檢出含有毒品成分，有該鑑定書在卷可稽（就
    扣案物之名稱、數量及重量、成分、鑑定報告等詳如附表所
    載），應依毒品危害防制條例第18條第1項前段規定沒收銷
    燬之。另因鑑驗耗損部分，因已滅失，爰不併為宣告沒收銷
    燬。至於外包裝袋，以目前採行之鑑驗方式，包裝袋內仍會
    殘留微量毒品，而無法將之完全析離，故應一併與所盛裝之
    第二級毒品併予宣告沒收銷燬之。至於被告於警查扣編號1
    所示毒品之前，已自陳烊驣取得價金2500元乙情，如前述，
    惟遍查全卷無法查悉該2500元是否經警於現場向被告取回發
    還予買家陳烊驣，乃不予認定為被告本件犯行之犯罪所得，
    併此補充敘明。
二、被告所持用之行動電話(門號0000000000號)，為其用以聯絡
    陳烊驣販賣第二級毒品所用之物，業據被告供述明確（見本
    案原審卷第222頁)，惟此部分業經前案本院(106年度上訴字
    第3230號)判決諭知沒收，爰不重複宣告沒收，附此敘明。
據上論斷，應依刑事訴訟法第368條，判決如主文。
本案經檢察官羅韋淵提起公訴，檢察官孟玉梅到庭執行職務。
中　　華　　民　　國　　110 　年　　5 　　月　　25　　日
　                刑事第二十一庭審判長法　官　許宗和
　                                    法　官　章曉文
　                                    法　官　黃惠敏
以上正本證明與原本無異。
如不服本判決，應於收受送達後20日內向本院提出上訴書狀，其
未敘述上訴之理由者並得於提起上訴後20日內向本院補提理由書
（均須按他造當事人之人數附繕本）「切勿逕送上級法院」。
                                      書記官　吳錫欽
中　　華　　民　　國　　110 　年　　5 　　月　　25　　日
附表：
名稱 數量及重量 成分 鑑定報告 沒收 白色透明結晶(即編號1之毒品) 1袋(驗前淨重0.9310公克，取樣0.0002公克，驗餘淨重0.9308公克） 第二級毒品甲基安非他命 交通部民用航空局航空醫務中心106年1月10日航藥鑑字第0000000號毒品鑑定書(見偵字第24927號卷第61頁正反面） 扣案含第二級毒品甲基安非他命成分之白色透明結晶壹袋（驗餘淨重零點玖參零捌公克，含無法完全析離之外包裝袋）沒收銷燬之。